臺灣嘉義地方法院刑事判決　　　　九十六年度簡上字第三一號
上　訴　人
即　被　告　甲○○
　　　　　　　　　　生）
　　　　　　　　　　號
上列上訴人因重利案件，不服本院嘉義簡易庭中華民國九十五年
十二月十三日九十五年度嘉簡字第一七四八號第一審判決（聲請
簡易判決處刑案號：臺灣嘉義地方法院檢察署九十五年度偵字第
五九二一號），提起上訴，本院管轄之第二審合議庭判決如下：
    主  文
上訴駁回。
    事實及理由
一、本案經本院審理結果，認第一審以上訴人即被告甲○○犯重
    利罪，依刑法第三百四十四條、第四十一條第一項前段、第
    三十八條第一項第二款、第七十四條第一項第一款、第九十
    三條第一項，刑法施行法第一條之一第一項、第二項前段，
    判處被告拘役五十五日，如易科罰金，以新臺幣（下同）一
    千元折算一日，緩刑二年，緩刑期內付保護管束，扣案被告
    所有且供犯罪所用之物沒收，其認事、用法及量刑均無不當
    ，應予維持，並引用第一審判決書記載之事實、證據及理由
    （如附件）。惟犯罪事實欄第六行所記載之「而取得」前補
    充「且乙○○亦於九十五年七月三十日，在嘉義市○○路上
    某理容店交付數千元之利息與甲○○，甲○○因」。
二、被告上訴意旨略以：伊與告訴人乙○○本為舊識，告訴人因
    積欠他人債務無能力償還，債權人逼債甚急，告訴人欲向錢
    莊借錢還債，錢莊以告訴人信用不佳不願借錢，告訴人乃拜
    託伊代向錢莊借錢，而告訴人並無法依錢莊約定時間還款，
    致遭錢莊討債，竟誣指伊係錢莊業者，實則伊係告訴人之人
    頭，並非錢莊，未犯重利罪云云。經查：
（一）上開告訴人如何向被告借款、約定利率、交付利息等事實
      ，業據證人即告訴人於偵查中證述綦詳（參見偵卷第二十
      四頁、第二十五頁、第三十二頁），均一再明確指證係直
      接向被告借款，並未曾提及尚有其他被告所謂地下錢莊之
      人。而告訴人與被告本係朋友之情，業據告訴人證述及被
      告供承在卷（參見偵卷第二十四頁、本院卷第十六頁），
      且被告既願借為數不少之款項與告訴人抑或如被告所述充
      當告訴人借款之人頭，亦足見二人之交情匪淺且無仇怨，
      告訴人應無故意設詞誣指被告犯罪，並使自己同時身陷遭
      受誣告罪刑事訴追危險之可能，是告訴人之證述並無不可
      採之理，被告上開所辯是否屬實已屬可疑。
（二）又被告於本院係辯稱：告訴人因簽賭輸很多錢，並翻報紙
      找地下錢莊借錢，後打電話問伊可否幫忙，若可，告訴人
      即帶地下錢莊之人前來，後告訴人帶地下錢莊之人前來，
      伊想說只借十天而已，就幫忙告訴人；伊當場簽發二張本
      票與地下錢莊之人，地下錢莊之人即交付十萬元與伊，告
      訴人當場拿十萬元去還賭債云云（參見本院卷第十七頁、
      第五十四頁），然其於警詢時卻係供稱：係在嘉義市○區
      ○○街五○三巷十六號（按：即告訴人之住處）借款與告
      訴人，告訴人向伊借貸之十萬元係伊事先向其他地下錢莊
      借貸的，於偵查中亦係供陳：係在告訴人住處借款與告訴
      人，該筆款項確實係向地下錢莊之人借的云云（參見警卷
      第六頁、第七頁，偵卷第十頁），是其就借款時究係告訴
      人帶同地下錢莊之人前來找被告或係其前往告訴人之住處
      、該筆借款究係其所稱地下錢莊之人交付後告訴人即當場
      取走，抑或係被告事先向其所稱地下錢莊借得後再交付與
      告訴人等重要事項，前後所供並不一致，且顯然矛盾。
（三）被告稱其為警查獲嗣經釋放後同日（即民國九十五年八月
      十一日），曾找告訴人並要求告訴人簽立借條以釐清借貸
      關係（參見本院卷第十七頁、第十八頁），既被告已知告
      訴人向偵查機關指訴其涉犯重利罪，則倘被告上開所辯其
      為告訴人借款人頭之情屬實，理應特別關注告訴人是否承
      認其所稱借款人頭之說，且為真正釐清本件之借貸關係，
      及便於偵審中提出澄清，更應於告訴人同意簽立借條之同
      時，要求告訴人在借條上註明被告僅為告訴人借款之人頭
      等相關記載，始屬合理。然觀之被告當庭提出上開要求告
      訴人簽立之借條，卻僅記載告訴人向被告借款之事實，並
      無任何其他被告所稱地下錢莊之人，抑或係被告所稱告訴
      人以其為人頭向地下錢莊之人借款之相關記載，實與常情
      不符（參見本院卷二十三頁），是被告上開所辯恐係臨訟
      杜撰之詞。
（四）被告固提出其所稱上開簽發與地下錢莊之本票二紙為證，
      然查，本件告訴人向被告借款之日期為九十五年七月二十
      日，而被告所提出上開本票之發票日期，卻分別為九十五
      年二月三十一日、九十五年五月十五日（置於偵卷證物袋
      內），顯與本件告訴人向被告借款之事全然無關；且被告
      供陳：「本票我有拿給乙○○看過，證明我借乙○○的錢
      ，確實是向地下錢莊借的」云云（參見本院卷第三十四頁
      ），亦與其上開所稱本票係借款當場簽發，當時告訴人在
      場之情相齟齬，倘其上開所稱本票係借款當場簽發，當時
      告訴人在場之情屬實，則告訴人早知上開被告所簽發二本
      票之存在，何須被告特地持以向告訴人證明所貸與之款項
      係向地下錢莊之人所借，是被告提出該本票二紙而為上開
      辯解，實屬牽強附會。
（五）綜上所述，被告上開所辯，不惟與告訴人證述之情節相違
      ，且本身前後所述矛盾，所提出之證據亦屬穿鑿附會，並
      無法具體指明所稱地下錢莊之人以供本院傳訊調查審認，
      是被告前揭所辯無非事後卸責之詞，不足採信。至被告請
      求傳喚告訴人到庭作證，然告訴人業於偵查中證述綦詳，
      本件事實亦已臻明確，況告訴人現所在不明經本院傳喚、
      拘提無著之情，有送達證書二紙、個人基本資料查詢結果
      一紙、嘉義市警察局第一分局函及所附報告書各一紙在卷
      可憑（參見本院卷第二十八頁、第二十九頁、第三十一頁
      、第四十二頁、第四十五頁），被告亦表示不知告訴人之
      行蹤，是核無再行傳喚告訴人到庭之必要，附此敘明。而
      被告上訴否認犯行，指摘原判決不當，為無理由，應予駁
      回。
三、依刑事訴訟法第四百五十五條之一第一項、第三項、第三百
    七十三條、第三百六十八條，判決如主文。
本案經檢察官邱美英到庭執行職務。
中　　華　　民　　國　九十六　年　  五 　 月　二十九　日
                  刑事第四庭  審判長法　官　蔡憲德
                                    法　官　王慧娟
                  　　　　　　　    法　官　吳育霖
上列正本證明與原本無異。
本件不得上訴。
中　　華　　民　　國　九十六　年　  五 　 月　二十九　日
                                    書記官  林美芳
